【裁判字號】    96,訴,2439
【裁判日期】    970229
【裁判案由】    妨害自由等
【裁判全文】
臺灣臺中地方法院刑事判決              96年度訴字第2439號
公  訴  人  臺灣臺中地方法院檢察署檢察官
被      告  丙○○
            甲○○
            己○○
上列被告等因妨害自由等案件，經檢察官提起公訴（九十六年度
偵字第一四四七七號），本院判決如下：
    主    文
丙○○共同傷害人之身體，累犯，處有期徒刑陸月；又共同以強
暴、脅迫之非法方法，剝奪人之行動自由，累犯，處有期徒刑捌
月。應執行有期徒刑壹年。
甲○○共同傷害人之身體，處有期徒刑伍月；又共同以強暴、脅
迫之非法方法，剝奪人之行動自由，處有期徒刑陸月。應執行處
有期徒刑玖月。
己○○共同傷害人之身體，處拘役參拾日，如易科罰金，以新臺
幣壹仟元折算壹日；又共同以強暴、脅迫之非法方法，剝奪人之
行動自由，處拘役肆拾日，如易科罰金，以新臺幣壹仟元折算壹
日。應執行拘役伍拾日，如易科罰金，以新臺幣壹仟元折算壹日
。
丙○○、甲○○、己○○三人被訴恐嚇取財未遂罪部分均無罪。
     犯罪事實
一、丙○○曾因妨害兵役條例案件，於民國九十四年十一月二十
    八日經本院以九十四年度豐簡字第七○○號判決處有期徒刑
    三月，於同年十二月十二日確定，甫於九十五年八月十三日
    執行完畢。詎仍不知儆惕，其與丁○○原為男女朋友，因故
    分手，丙○○不滿丁○○與庚○○交往，遂決定要教訓丁○○、庚○○二人，而夥同甲○○、己○○及乙○○（待通緝
    到案再行審結）共同基於傷害及妨害自由之犯意聯絡，於九
    十六年六月四日凌晨三時許，由丙○○攜帶自備之銀色棒球
    棍一支（未扣案），駕駛甲○○提供之車牌號碼五Ｑ─九○
    九三號自用小客車，搭載甲○○、己○○、乙○○，前往臺
    中縣后里鄉○里村○○街九九巷丁○○住處，抵達後丙○○
    進入室內並叫丁○○打電話要求庚○○來，俟庚○○開車前
    來甫下車，先由丙○○即上前先以拳頭毆打庚○○臉部，繼
    由乙○○自車上取出預備之棒球棍交給丙○○，丙○○隨即
    以該棒球棍毆打庚○○手、腳及身體多處，乙○○、甲○○
    及己○○則在一旁助勢。待丙○○停手後，丙○○及乙○○
    強行將庚○○推上車，並喝令丁○○上車，庚○○、丁○○
    因見對方人多勢眾，不敢反抗而隨渠等上車後，由甲○○駕
    駛上開自用小客車，己○○坐於副駕駛座，庚○○、丁○○
    分坐後座兩旁，中間坐丙○○，乙○○則坐於丁○○腿上，
    途中因己○○接獲家人電話，即先行下車，因丙○○提議要
    換地方修理廖志豪及丁○○，乙○○遂提議至臺中縣后里鄉
    義里大橋下，並改由乙○○駕車，於車上，丙○○見庚○○
    欲撥打電話，即強行取走該行動電話，使庚○○無法撥接行
    動電話，俟抵達臺中縣后里鄉義里大橋下後，丙○○、甲○○、乙○○三人接續上開傷害之犯意，由丙○○喝令庚○○
    、丁○○二人下車後，由丙○○持上開棒球棍毆打庚○○，
    甲○○則徒手及持隨地撿拾之竹掃把一支（未扣案）毆打丁○○，並撿拾地上之石頭丟擲丁○○，致庚○○受有雙眼部
    、左上臂、左大腿及小腿多處瘀血挫傷、左手背挫傷、左耳
    上擦挫傷、上唇擦挫傷並門牙斷裂一顆之傷害，丁○○則受
    有頭皮血腫、嘔心、頭暈疑似腦震盪、左手背、左上肢及右
    上臂多處挫擦傷、雙大腿及小腿挫傷血腫、右胸挫傷等傷害
    （丁○○被傷害部分業據其於本院審理中撤回告訴），乙○○則在旁助勢。俟渠等毆打完畢後，丙○○復喝令庚○○、
    丁○○脫光全身衣物，若不脫要繼續毆打，而以此脅迫方式
    使庚○○、丁○○二人脫光衣物後，丙○○即將其二人衣物
    、手機等物品丟棄於稻田裏，約凌晨四時許，丙○○等人即
    置裸體之庚○○、丁○○於義里橋下，三人即自行開車離去
    ；庚○○、丁○○見狀即找尋其等衣物，但仍無著落，未久
    ，丙○○又單獨開車返回義里橋下，載走丁○○並尋得丁○○之衣物，丙○○駕車在大街小巷閒逛，直到早上六時許，
    才在臺中縣某路口令丁○○下車，而庚○○則自行步行至便
    利商店打電話向家人求救。總計丙○○等人以上開方式剝奪
    庚○○行動自由約一小時許，剝奪丁○○行動自由達三小時
    許。
二、案經庚○○、丁○○訴由臺中縣警察局大甲分局報告臺灣臺
    中地方法院檢察署檢察官偵查起訴。
    理    由
壹、證據能力部分
    按被告以外之人於審判外之陳述，經當事人於審判程序同意
    作為證據，法院審酌該言詞陳述或書面陳述作成時之情況，
    認為適當者，亦得為證據；當事人、代理人或辯護人於法院
    調查證據時，知有第一百五十九條第一項不得為證據之情形
    ，而未於言詞辯論終結前聲明異議者，視為同意作為證據。
    刑事訴訟法第一百五十九條之五，定有明文。本院所引用之
    下列證據，被告於本院知有刑事訴訟法第一百五十九條第一
    項不得為證據之情形，但未於言詞辯論終結前聲明異議，依
    首揭規定，視為同意作為證據。本院審酌該上開證據之作成
    情況，認為適當，得為證據，合先敘明。
貳、實體部分
一、有罪部分
（一）上開犯罪事實，業據被告丙○○於警詢、偵訊及本院審理
      時坦承不諱，訊據被告甲○○坦承上開傷害犯行，但矢口
      否認有妨害自由之犯行，被告己○○則坦承有妨害自由之
      犯行，但否認有傷害之犯行，被告甲○○辯稱：我只有打
      丁○○云云，被告己○○辯稱：我沒有和告訴人庚○○、
      丁○○講話，也沒有打他們云云。經查：
  １、被告丙○○、甲○○、己○○及共同被告乙○○於九十六
      年六月四日凌晨三時許，共乘車牌號碼五Ｑ─九○九三號
      自用小客車，前往上開告訴人丁○○住處，並要告訴人丁○○打電話叫告訴人庚○○到達案發地點後，被告丙○○
      即以拳頭及預備之棒球棍毆打庚○○後，被告丙○○等人
      將告訴人廖志豪及丁○○帶往后里鄉義里大橋下，途中被
      告己○○先離去，被告丙○○等人到達義里大橋下時，並
      繼續毆打告訴人庚○○、丁○○，致告訴人庚○○受有雙
      眼部、左上臂、左大腿及小腿多處瘀血挫傷、左手背挫傷
      、左耳上擦挫傷、上唇擦挫傷並門牙斷裂一顆之傷害，告
      訴人丁○○則受有頭皮血腫、嘔心、頭暈疑似腦震盪、左
      手背、左上肢及右上臂多處挫擦傷、雙大腿及小腿挫傷血
      腫、右胸挫傷等傷害。俟渠等毆打完畢後，被告丙○○復
      喝令告訴人庚○○、丁○○脫光全身衣物後，被告丙○○
      即將其二人衣物、手機等物品丟棄於稻田裏，約凌晨四時
      許，被告丙○○等人即置裸體之庚○○、丁○○於義里橋
      下，三人即自行開車離去，未久，被告丙○○又單獨開車
      返回義里橋下，載走告訴人丁○○並尋得告訴人丁○○之
      衣物，被告丙○○駕車在大街小巷閒逛，直到早上六時許
      ，才在臺中縣某路口令告訴人丁○○下車，而告訴人庚○○則自行步行至便利商店打電話向家人求救等情，分據告
      訴人丁○○、庚○○於警詢、偵訊及本院審理時證述綦詳
      （見警卷第二八至四一頁，偵查卷第二六至二八頁、本院
      卷第五一至五四、八○至八二頁），並有東勢鎮農會附設
      農民醫院診斷證明書二件附卷可稽。
  ２、又被告丙○○、甲○○、己○○及共同被告乙○○對於上
      開犯罪事實參與之經過，亦分據渠等供述明確，分述如下
      ：
    一被告丙○○於九十六年六月六日警詢時供述：我於九十
      六年六月四日三時許，駕駛被告甲○○所有之車號五Ｑ─
      九○九三號自用小客車，攜帶一支銀色鋁製球棒，與被告
      甲○○、己○○及共同被告乙○○，至臺中縣后里鄉○○
      街九○巷口處，我持鋁棒毆打告訴人庚○○，被告甲○○
      徒手毆打告訴人丁○○，被告己○○、共同被告乙○○在
      旁觀看，毆打後，我們喝令告訴人庚○○及丁○○上車，
      被告甲○○開車，被告己○○坐在右前座，我與共同被告
      乙○○則坐在後座看管告訴人庚○○及丁○○，將其二人
      押往義里大橋下，途中被告己○○先下車，到達義里大橋
      後，我又持球棒毆打告訴人庚○○，被告甲○○則毆打告
      訴人丁○○，被告乙○○在旁觀看，之後，我喝令告訴人
      庚○○、丁○○二人脫光衣褲，如不從則要繼續打，等他
      們二人脫光後，我就將其二人脫下之衣褲丟棄於義里大橋
      上之稻田等語（見警卷第四至五頁）。九十六年六月七
      日偵訊時供述：我有拿鋁棒毆打告訴人庚○○，告訴人二
      人之物品都被我丟了等語（見偵查卷第九、十頁）。九
      十六年六月二十七日偵訊時供述：我有以拳頭及鋁棒毆打
      告訴人庚○○等語（見偵查卷第二九頁）。本院九十六
      年六月七日訊問時供述：六月四日凌晨，我在現場看到告
      訴人庚○○，就抓他脖子後面的衣服，打了他幾拳，後來
      有押告訴人庚○○、丁○○上車，到義里大橋，我拿鋁棒
      打告訴人庚○○，並叫告訴人二人把衣服脫掉，並把他們
      的衣服丟掉等語（見本院九十六年度聲羈字第九二四號卷
      第六頁）。本院九十六年七月十八日訊問時供述：我是
      在九十六年六月四日當晚凌晨接到與告訴人丁○○一起在
      酒店上班的朋友打電話通知我，說告訴人庚○○有去她們
      酒店，並且向告訴人丁○○拿租屋處的鑰匙，當時我與其
      他三位被告一起在聊天，我就說要去找朋友，請他們三人
      載我去找朋友，告訴人丁○○通常凌晨兩、三點下班，他
      們載我到告訴人丁○○租屋處後，由我自己上樓到告訴人
      丁○○租屋處所，他們三人在巷口等，我自己上去後，我
      就叫告訴人丁○○打電話叫庚○○過來，她就打電話給告
      訴人庚○○，我要她打電話給告訴人庚○○，是要對告訴
      人庚○○興師問罪，沒有多久，告訴人庚○○就過來，他
      一過來在復興街九九巷內，我就問他為何要拿告訴人丁○○的租屋處所的鑰匙，問完我就打他的頭好幾拳，球棒是
      本來就放在車上的，我是自己用抓他後面衣服的方式押告
      訴人庚○○等語（見本院卷第十六至十七頁）。
    二被告甲○○於九十六年六月六日警詢時供述：九十六年
      六月四日三時許，被告丙○○駕駛我提供之車號五Ｑ─九
      ○九三號自用小客車載我、被告己○○及共同被告乙○○
      一同前往臺中縣后里鄉○○街九九巷，被告丙○○持銀色
      棒球棍打告訴人庚○○手腳等處，之後，被告丙○○及共
      同被告乙○○共同將告訴人庚○○押上車，告訴人丁○○
      則是由被告丙○○用喊上車，我們將告訴人二人押上車後
      ，被告己○○在中途下車，由共同被告乙○○開車，因為
      被告丙○○說要換地方修理告訴人二人，共同被告乙○○
      提議要到義里大橋下，所以由他開車前往，到達後，被告
      丙○○叫告訴人二人下車，我在橋下旁邊撿到一支竹掃把
      後，就往告訴人丁○○身上打，被告丙○○用銀色棒球棍
      打告訴人庚○○，後來，被告丙○○喝令告訴人二人脫掉
      全部所穿的衣褲後，被告丙○○將告訴人二人脫掉之衣褲
      丟到田裡等語（見警卷第十二至十五頁）。九十六年六
      月七日偵訊時供述：九十六年六月四日凌晨三時許，有與
      被告丙○○、己○○及共同被告乙○○一同前往臺中縣后
      里鄉○○街九九巷，我和被告丙○○有動手打告訴人丁○○、庚○○，我有拿掃把打告訴人丁○○，還有用石頭丟
      她等語（見偵查卷第九、十一頁）。九十六年八月十四
      日本院訊問時供述：我在義里大橋下有打告訴人丁○○等
      語（見本院卷第三四頁）。
    三被告己○○於九十六年六月六日警詢時供述：九十六年
      六月三日二十三時許，我到臺中縣后里鄉○○路四九○巷
      四七號義德會館找人聊天，被告丙○○等人在該處談論事
      情，被告丙○○說告訴人丁○○在外面有其他男人，讓他
      很難堪，之後，由被告丙○○駕駛車號五Ｑ─九○九三號
      自用小客車載我們至后里鄉○○街九九巷，被告丙○○要
      告訴人丁○○打電話叫告訴人庚○○來，過不久，告訴人
      庚○○一人前往，被告丙○○用拳頭及球棍打告訴人庚○○，然後我與被告丙○○、甲○○、共同被告乙○○及告
      訴人庚○○、丁○○一同上車，我在途中就下車了等語（
      見警卷第十九至二十頁）。
    四共同被告乙○○於九十六年六月六日警詢時供述：九十
      六年六月四日三時許，被告丙○○駕駛車號五Ｑ─九○九
      三號自用小客車載我、被告己○○、甲○○及共同被告乙○○一同前往臺中縣后里鄉○○街九九巷，告訴人丁○○
      打電話給告訴人庚○○約十幾分鐘後就到達，被告丙○○
      便持車上鋁質球棒，約打二、三分鐘後，被告丙○○叫告
      訴人庚○○上車，之後被告己○○先回家，當時下大雨，
      我提議到義里大橋說楚，到橋下時，被告丙○○仍持球棒
      毆打告訴人庚○○，我有看到被告甲○○打告訴人丁○○
      ，告訴人二人身上的傷是遭被告丙○○及甲○○毆打所致
      ，丙○○並逼告訴人庚○○、丁○○二人脫去身上內衣、
      褲，光著身體等語（見警卷第八至十一頁）。於九十六
      年六月七日偵訊時供述：當時我們六人坐一臺車，我坐前
      座，被告甲○○開車，後面坐了四人，有告訴人庚○○、
      丁○○、被告己○○、丙○○，後來被告己○○先走了，
      被告丙○○有叫告訴人丁○○脫衣服等語（見偵查卷第十
      頁）。
  ３、被告甲○○、己○○雖為上開辯解，然查：
    一按共同正犯之意思聯絡，原不以數人間直接發生者為限，
      即有間接之聯絡者，亦包括在內。如甲分別邀約乙、丙犯
      罪，雖乙、丙間彼此並無直接之聯絡，亦無礙於其為共同
      正犯之成立；且共同正犯意思之聯絡並不限於事前有所謀
      議，即僅於行為當時有共同犯意之聯絡者，亦屬之；又其
      表示之方法，亦不以明示通謀為必要，即相互間有默示之
      合致，亦無不可（最高法院七十七年臺上字第二一三五號
      、七十三年臺上字第二三六四號判例參照）。
    二查本件係起因被告丙○○與告訴人丁○○原為男女朋友，
      因被告丙○○不滿告訴人丁○○與庚○○交往，而找被告
      甲○○、己○○及共同被告乙○○一同於上開時間，在上
      址發生前揭傷害及妨害自由之事實一情，迭據被告丙○○
      於警詢、偵訊及本院訊問時供述在卷（見警卷第五頁，偵
      查卷第十頁，本院九十六年度聲羈字第九二四號卷第六頁
      ，本院卷第十七、三三頁），且被告甲○○、己○○及共
      同被告乙○○亦係於知悉上情之情況下，與被告丙○○一
      同前往上址，亦分據被告甲○○於九十六年六月六日警
      詢時供述：因為被告丙○○之女友即告訴人丁○○與庚○○在一起，被告丙○○心理不滿，就提議、聯絡，並帶同
      我們前往修理告訴人丁○○與庚○○等語（見警卷第十三
      頁）；於九十六年六月七日偵訊時供述：當天和被告丙○○動手打告訴人二人，是因為告訴人丁○○和庚○○發生
      關係，被告丙○○不爽，所以就去那邊修理他們等語（見
      偵查卷第十一頁）。被告己○○於九十六年六月六日警
      詢時供述：當天是被告丙○○有說告訴人丁○○在外面有
      其他男人，讓他很難堪，因為被告丙○○是告訴人丁○○
      的男朋友，而告訴人丁○○與庚○○交往，被告丙○○知
      道後很生氣故毆打告訴人庚○○等語（見警卷第二十頁）
      。共同被告乙○○於九十六年六月七日偵訊時供述：被
      告丙○○說因為告訴人庚○○把他的女朋友，不高興才打
      告訴人庚○○等語（見偵查卷第十頁）。可知，被告甲○○、己○○及共同被告乙○○等人於事前既已知悉被告丙○○找告訴人庚○○目的既是要修理告訴人庚○○及丁○○，被告丙○○並攜帶鋁製球棒一支前往，足認渠等主觀
      上均可知悉前往上址之目的是為不利於告訴人二人，且客
      觀上復參與前述加害之部分過程，縱使在毆打之過程中，
      被告己○○僅在旁觀看，強押告訴人二人上開之時，被告
      甲○○、己○○並未以肢體與告訴人二人接觸，僅在一旁
      觀看，但惟渠等可預見被告丙○○等若施以上開妨害自由
      及傷害等手段，仍在所不惜，亦即如以施以妨害自由及傷
      害手段亦不違背其本意，故被告己○○、甲○○與共同被
      告乙○○，均具有妨害自由及傷害之故意至明，從而足證
      被告丙○○、己○○、甲○○與共同被告乙○○就上開妨
      害自由及傷害之行為，有犯意之聯絡無誤。
  ４、綜上所述，被告己○○、甲○○上開辯解並不足採，此外
      ，並有刑案現場照片四張、告訴人二人受傷照片十三張在
      卷可資佐證，本案事證明確，被告丙○○、己○○、甲○○前揭犯行均堪認定。
（二）論罪科刑
  １、按刑法第三百零二條第一項及第三百零四條第一項之罪，
      其所保護之法益均為被害人之自由，而私行拘禁，即不外
      以強暴、脅迫為手段，其罪質本屬相同，惟第三百零二條
      第一項之法定刑，既較第三百零四條第一項為重，則以私
      行拘禁之方法妨害人自由，縱其目的在於使人行無義務之
      事，或妨害人行使權利，仍應逕依第三百零二條第一項論
      罪，並無適用第三百零四條第一項之餘地（最高法院二十
      九年上字第三七五七號判例參照），故行為人以強暴脅迫
      使人行無義務之事，或妨害人行使權利之目的，而其方法
      已達於剝奪人之行動自由之程度時，其以強暴脅迫進使人
      行無義務之事或妨害人行使權利之行為已為剝奪人行動自
      由之行為所吸收。復按刑法第三百零二條之妨害自由罪，
      原包括私禁及以其他非法方法剝奪人之行動自由而言，所
      謂非法方法，當包括強暴脅迫等情事在內，自屬包含於妨
      害行動自由之同一意念之中，縱其所為，合於刑法第三百
      零五條恐嚇危害安全之情形，仍應視為剝奪行動自由之部
      分行為（最高法院七十四年臺上字第三四○四號判例意旨
      參照）。查本件被告等人與共同被告乙○○人共同強押告
      訴人庚○○、丁○○上車載至他處，於車上強行取走告訴
      人庚○○之行動電話，使其無法撥接電話，而妨害告訴人
      庚○○之權利行使，復對告訴人庚○○、丁○○妨害自由
      之行為繼續中，曾對告訴人二人恫稱如不脫光衣服，即繼
      續毆打之恫嚇行為，致告訴人二人均心生畏懼，使其二人
      為脫光衣服之無義務之事，是核被告丙○○、甲○○、己○○所為，均係犯刑法第二百七十七條第一項之傷害罪、
      同法第三百零二條第一項之剝奪他人行動自由罪。被告等
      人上開妨害權利行使及使人行無義務之行為，均係包含於
      其等剝奪行動自由之同一意念中，縱所為合於刑法第三百
      零四條強制罪之情形，此部分低度行為，復為妨害自由之
      高度行為所吸收，均不另論罪。
  ２、被告丙○○、甲○○、己○○及共同被告乙○○等人間，
      就上開行為，有犯意聯絡及行為分擔，均為共同正犯。
  ３、按連續犯之成立，除主觀上須基於一個概括之犯意外，客
      觀上須先後數行為，逐次實施而具連續性，侵害數個同性
      質之法益，其每一前行為與次行為，依一般社會健全觀念
      ，在時間差距上，可以分開，在刑法評價上，各具獨立性
      ，每次行為皆可獨立成罪，構成同一之罪名，始足當之；
      如數行為於同時同地或密切接近之時地實施，侵害同一之
      法益，各行為之獨立性極為薄弱，依一般社會健全觀念，
      在時間差距上，難以強行分開，在刑法評價上，以視為數
      個舉動之接續施行，合為包括之一行為予以評價，較為合
      理，則屬接續犯，而為包括之一罪（最高法院八十六年臺
      上字第三二九五號判例參照）。本案被告等人對告訴人庚○○先後數次傷害行為犯罪地點雖不同，但犯罪時間在一
      小時內，難以強行分開，而不具獨立性，依前揭說明，自
      視為數個舉動之接續施行，應論以接續犯之單純一罪。
  ４、又被告等人一行為剝奪告訴人庚○○及丁○○二人行動自
      由，係一行為而侵害數法益，為想像競合犯，應從一重刑
      法第三百零二條第一項之剝奪他人行動自由罪（至告訴人
      丁○○於偵訊中雖表示不提告訴《見偵查卷第二七頁》，
      但其於九十六年六月六日警詢時已明確表示要對被告丙○○、甲○○、己○○及共同被告乙○○提傷害告訴《見警
      卷第三四頁》，惟復據告訴人丁○○於本院九十六年十月
      三十日審理時當庭表示願意原諒被告三人及共同被告乙○○，並對渠等撤回告訴，有該庭期筆錄及撤回告訴聲請狀
      各一份在卷可考）。
  ４、被告三人所犯上開二罪間，犯意各別，行為互殊，應予分
      論併罰。
  ５、被告丙○○曾因妨害兵役條例案件，於九十四年十一月二
      十八日經本院以九十四年度豐簡字第七○○號判決處有期
      徒刑三月，於同年十二月十二日確定，甫於九十五年八月
      十三日執行完畢，有臺灣高等法院被告前案紀錄表在卷可
      考，其於有期徒刑執行完畢後，五年之內，再故意觸犯本
      件有期徒刑以上之罪，為累犯，應依刑法第四十七條第一
      項之規定加重其刑。
  ６、爰審酌被告丙○○有竊盜、違反毒品危害防制條例、贓物
      、妨害兵役條例等前科紀錄，被告甲○○未曾受刑之宣告
      ，被告己○○則有妨害電腦使用罪之前科紀錄，有臺灣高
      等法院被告前案紀錄表可參，被告丙○○為達與告訴人丁○○、庚○○處理感情糾紛之問題，竟一時衝動，思慮欠
      周，而夥同友人即被告甲○○、己○○及共同被告乙○○
      為妨害自由及傷害之行為，與犯罪之方法、所生損害，被
      告己○○僅在旁助勢，並未動手侵害告訴人二人之身體，
      且將告訴人二人押上車後，中途即已先行離去，情節不如
      被告丙○○、甲○○嚴重，又渠等行為誠屬可議，及被告
      丙○○於犯罪後，業經坦承全部犯行，被告甲○○、己○○則分別坦承部分犯行，雖經告訴人丁○○表示原諒，但
      渠等均無賠償告訴人丁○○之損害，亦未與告訴人庚○○
      和解之犯後態度等一切情狀，分別量處如主文所示之刑，
      並均合併定其應執行之刑，及諭知易科罰金之折算標準，
      以示懲儆。
  ７、被告丙○○用以毆打告訴人庚○○所使用之球棒一支，及
      被告甲○○用以毆打告訴人丁○○所使用之掃把一支，雖
      分別，供行為中持以毆打告訴人庚○○、丁○○之工具，
      但均已丟棄一情，亦據被告丙○○、甲○○供述在卷，且
      於案發後，經警前往現場搜尋，亦無所獲，其既非屬違禁
      物，為免將來執行困難，爰不予宣告沒收，附此敘明。
二、無罪部分
（一）公訴意旨略以：被告丙○○、甲○○、己○○及共同被告
      乙○○等人，於九十六年六月四日凌晨三時許，將告訴人
      庚○○、丁○○二人押往義里大橋下之途中，被告丙○○
      在車內並對告訴人庚○○揚言，搶其女友須拿錢出來擺平
      ，庚○○心生畏懼並拿出手機欲撥打行動電話張羅錢財之
      際，即為被告丙○○搶走手機，不讓告訴人庚○○撥打電
      話，而未得逞，因認為被告等人此部分所為，另涉刑法第
      三百四十六條第三項、第一項之恐嚇取財罪嫌云云。
（二）按犯罪事實應依證據認定之，無證據不得認定犯罪事實，
      刑事訴訟法第一百五十四條第二項定有明文。又認定犯罪
      事實所憑之證據，雖不以直接證據為限，間接證據亦包括
      在內，然而無論直接或間接證據，其為訴訟上之證明，須
      於通常一般之人均不致有所懷疑，而得確信其為真實之程
      度者，始得據為有罪之認定，倘其證明尚未達到此一程度
      ，而有合理之懷疑存在時，事實審法院在心證上無從為有
      罪之確信，自應為無罪之判決（最高法院七十六年度臺上
      字第四九八六號判例意旨闡示甚明）。另告訴人之告訴，
      係以使被告受刑事訴追為目的，是其陳述是否與事實相符
      ，仍應調查其他證據以資審認，此亦有最高法院五十二年
      度臺上字第一三○○號判例可資參照。
（三）公訴人認被告等人另涉有上開犯嫌，無非係以告訴人庚○○、丁○○之指訴等，為其論據。訊之被告則堅詞否認有
      前揭犯行，並辯稱：當時是有問告訴人庚○○要如何處理
      此事，錢是告訴人庚○○提出等語。
（四）經查：
  １、被告丙○○、甲○○、己○○及共同被告乙○○等人，於
      九十六年六月四日凌晨三時許，將告訴人庚○○、丁○○
      二人押往義里大橋下之途中，被告丙○○與告訴人庚○○
      曾提到以新臺幣（下同）五萬元和解一事，為被告所不否
      認，核與告訴人庚○○證述之情節相符，固堪信為真實。
  ２、惟查告訴人庚○○於九十六年六月六日警詢中證述與被告
      丙○○洽談之過程如下：被告丙○○在車上跟我說，「你
      把我女友丁○○，你要拿多少錢處理這件事」，當時我跟
      被告丙○○說五萬元好不好，被告丙○○說好等語（見警
      卷四十頁），且被告亦不否認有與告訴人庚○○談論五萬
      元和解之事，足證被告丙○○與告訴人庚○○談論和解金
      額之事，係因不滿告訴人庚○○與丁○○二人交往之事。
      且查告訴人庚○○與被告丙○○欲以五萬元和解之同時，
      即拿行動電話欲籌錢，然旋遭被告取走告訴人庚○○之行
      動電話不讓其撥打電話（所涉強制罪部分已詳述如前），
      苟被告丙○○真有意向告訴人庚○○要錢之不法所有意圖
      ，何以不讓告訴人庚○○撥打電話籌錢，此與常見之恐嚇
      取財犯罪案件，犯嫌多會催促被害人打電話想辦法籌錢之
      情況迴異，是被告丙○○當時是否有不法所有之意圖已非
      無疑；參以被告於九十六年六月七日偵訊中已供述：我本
      來是有和告訴人庚○○用五萬元和解，可是他被我打過就
      算了等語（見偵查卷第十頁），及本案係肇因被告丙○○
      不滿告訴人二人交往而起意修理告訴人二人一節，亦如前
      述，可知被告丙○○目的僅在侵害告訴人庚○○之身體及
      自由，並非告訴人庚○○之財物已明，故其顯無不法所有
      之意圖至明。
（五）綜上所述，被告前揭所為，既乏刑法恐嚇取財罪所應具備
      之「意圖為自己或第三人不法所有」之主觀構成要件要素
      。此外，復無其他事證可認被告確有此等犯行，揆諸前開
      之說明，此部分犯罪嫌疑尚屬未能證明，應為被告丙○○
      、甲○○、己○○無罪之諭知。
據上論斷，應依刑事訴訟法第二百九十九條第一項前段、第三百
零一條，刑法第二十八條、第二百七十七條第一項、第三百零二
條第一項、第五十五條、第四十七條第一項、第四十一條第一項
前段、第五十一條第五款、第六款，刑法施行法第一條之一，判
決如主文。
本案經檢察官戊○○到庭執行職務。
中    華    民    國    97    年    2     月    29    日
                  刑事第九庭  審判長法  官  周瑞芬
                                    法  官  楊萬益
                                    法  官  莊秋燕
以上正本證明與原本無異。
如不服本判決，應於收受送達後十日內向本院提出上訴書狀（應
敘述具體理由並附繕本）。
上訴書狀如未敘述理由，應於上訴期間屆滿後二十日內補提理由
書於本院。
                                    書記官  顏督訓
中    華    民    國    97    年    2     月    29    日
附錄論罪科刑法條：
刑法第二百七十七條
傷害人之身體或健康者，處三年以下有期徒刑、拘役或一千元以
下罰金。
犯前項之罪因而致人於死者，處無期徒刑或七年以上有期徒刑；
致重傷者，處三年以上十年以下有期徒刑。
刑法第三百零二條
私行拘禁或以其他非法方法，剝奪人之行動自由者，處五年以下
有期徒刑、拘役或三百元以下罰金。
因而致人於死者，處無期徒刑或七年以上有期徒刑，致重傷者，
處三年以上十年以下有期徒刑。
第一項之未遂犯罰之。


司法院資訊處製作；財團法人民間司法改革基金會備份。
